【裁判字號】    88,易,920
【裁判日期】    890110
【裁判案由】    傷害等
【裁判全文】
臺灣雲林地方法院刑事判決              八十八年度易字第九二號
    公  訴  人  臺灣雲林地方法院檢察署檢察官
    被      告  丁○○
    被      告  丙○○
    右  二  人
    選任辯護人  陳中堅律師
右列被告因傷害等案件，經檢察官提起公訴 (八十八年度偵字第三六五八號），暨移
送併辦（八十八年度偵字第四一一八號），本院判決如左：
    主  文
丁○○傷害人之身體，處有期徒刑陸月，如易科罰金，以佰元折算壹日。
丙○○無罪。
    事  實
一、丁○○係現任雲林縣土庫鎮鎮民代表，於民國（下同）八十八年六月二十九日下
    午二時許，在雲林縣土庫鎮○○路七號「西湖土雞城」餐廳參加土庫鎮鎮民代表
    與里長聯誼餐聚時，因丁○○與同鎮鎮民代表甲○○夙有選舉恩怨，且不滿甲○○在外面誹謗丁○○有三個「客兄」（台語），即姘夫之意，至於丁○○告訴甲○○誹謗案件，業經台灣雲林地方法院檢察署檢察官以逾告訴期間，以八十八年
    度偵字第四一一八號為不起訴處分確定），使丁○○名節受損，席間丁○○趁敬
    酒之際質問甲○○為何在外面說丁○○有二個客兄，要甲○○給一個交待，但甲○○未回應，丁○○即一氣之下順手拿起一支玻璃酒瓶，基於傷害。之犯意砸打
    甲○○頭部，致甲○○受有右頂葉頭皮裂傷二×０．三×０．三公分。
二、案經甲○○訴請臺灣雲林地方法院檢察署檢察官偵查起訴。
    理  由
壹、有罪部分：
  一、右揭事實，訊據被告丁○○坦承不諱，復有驗傷診斷書一紙附卷可稽。告訴人
      甲○○雖於本院調查時主張：當時在席間有里長向鎮長反映，里長出國自強活
      動每人僅補助一萬元太少，伊就說，如果伊當鎮長，每人補助三萬元，之後丁○○過來敬酒時說「甲○○，你不要在那邊畫大餅，鎮長每人都可以」，並拿
      酒瓶打伊的頭云云，而告訴人甲○○聲請傳訊之證人己○○亦於偵查中及本院
      調查時附和告訴人甲○○之上開指訴，然查：
    (一)告訴人甲○○於警訊時指訴：當時丁○○問伊「為什麼說我和鎮民代表王志斌
      通姦」，伊說「我沒有說」等語，又於偵查中表示：當時因丁○○誤以為伊說
      她與某代表有姦情，伊解釋「我沒有說」等語，而證人己○○於本院調查時證
      稱：丁○○持酒瓶砸打甲○○頭部後，丁○○有質問甲○○為何說丁○○在外
      面討三個「客兄」等語，足見告訴人甲○○及證人己○○上開指述不實。
    (二)告訴人甲○○雖聲請本院傳訊證人庚○○，以證明告訴人甲○○所指訴其為何
      會被打之上開情節屬實，然經本院合法傳訊，證人庚○○未到庭應訊，且告訴
      人甲○○於偵查中既表示：本件案發經過有辛○○、己○○、乙○○三人可以
      證明等語，而未提及尚有證人庚○○在場目睹，則證人庚○○是否有在場目睹
      ，不無疑問，且依前述，被告丁○○既係因質問告訴人甲○○為何誹謗被告丁○○在外面有三個「客兄」，才持酒瓶打傷告訴人甲○○，則本院並無傳訊證
      人庚○○之必要，併此明。
    (三)證人辛○○、乙○○於本院調查時均證稱：在丁○○持酒瓶打傷甲○○之前，
      伊二人並未聽到丁○○、甲○○說了些什麼話各等語，是證人辛○○、乙○○
      均無從證明告訴人甲○○上開指訴之情節為真。
    綜上所述，本件被告丁○○所犯之傷害部分事證明確，其犯行洵堪認定。
  二、核被告丁○○所為，係犯刑法第二百七十七條第一項之傷害罪。爰審酌被告丁○○之犯罪動機、目的、手段、品行，智識程度、所生危害及犯後態度及尚未
      與告訴人甲○○達成民事上和解等一切情狀，量處如主文所示之刑，並諭知易
      科罰金之折算標準，以資懲儆。
貳、無罪部分：
  一、公訴意旨略以：被告丁○○於右揭時地持酒瓶打傷告訴人甲○○之頭部後，經
      在場之土庫鎮鎮民代表己○○等人將被告丁○○及告訴人甲○○隔開，並勸諭
      被告丁○○先走，被告丁○○隨即駕車離開「西湖土雞城」餐廳，嗣於同日下
      午二時三十分許，當甲○○與其他與會人士步出該餐廳時，被告丁○○又駕車
      返回，並下車與告訴人甲○○互相拉扯、漫罵，因有在場之其他鎮民代表打電
      話告知被告丁○○之夫丙○○，其妻與告訴人甲○○發生爭執，被告丙○○即
      基於殺人之犯意，駕車趕至「西湖土雞城」，下車後並持預置在其車內之斧頭
      一把預備對甲○○施以攻擊，惟甫持斧頭即被己○○等人在距離告訴人甲○○
      約十公尺處加以攔阻並奪下斧頭，被告丙○○便高喊「給他死」，告訴人甲○○回罵被告丙○○「妻奴」，被告丙○○憤而持餐廳旁之酒瓶欲攻擊告訴人甲○○，但立即被己○○等人攔阻並搶下酒瓶，致未能加害於告訴人甲○○，因
      認被告丙○○所為，係犯刑法第二百七十一條第三項之預備殺人罪嫌。
  二、按犯罪事實應依證據認定之，無證據不得推定其犯罪事實，刑事訴訟法第一百
      五十四條定有明文。復按告訴人之告訴無非以使被告受到刑事訴追為目的，其
      陳述是否與事實相符，仍應調查其他證據以資審認，必告訴人所述被害情形，
      無瑕疵可擊，而就其他方面調查又與事實相符，始足據為認定犯行之基礎。訊
      據被告丙○○堅決否認有何右揭預備殺人犯行，辯稱：因之前伊有聽別人說，
      甲○○在外面說伊太太與三名男子通姦，伊心中就很氣憤，故伊於八十八年六
      月二十九日下午接到某不詳女子打電話來通知伊，伊太太在「西湖土雞城」與
      甲○○發生衝突，伊就開車趕往該餐廳門口，下車後持置於餐廳問口之酒瓶欲
      打甲○○時，就被己○○、辛○○、戊○○攔阻而放棄，甲○○就逃走了，當
      時伊車上並無斧頭，伊更未持斧頭預備殺人，且甲○○罵伊「妻奴」時，伊只
      有回罵「臭小子、夭壽子、龜仔子」（台語），並持酒瓶朝甲○○衝過去，但
      伊並未恫稱「給他死」等語。公訴人認被告丙○○涉犯上開預備殺人罪嫌，無
      非以告訴人甲○○之指訴及證人己○○之證言為其依據。然查：
    (一)告訴甲○○於偵查中及本院調查時指訴：當時丙○○「持斧頭下車」後從後面
      「追殺伊」，後來他被在場的人攔下，斧頭才未砍到伊云云，而證人己○○於
      本院調查時欲證稱：丙○○「剛下車時是空手」，伊就靠過去他那邊，他又轉
      身到車右前座拿了一把斧頭下來，伊就立刻向前把他抱住，故丙○○「並未持
      斧頭追殺甲○○」云云，其二人陳述之情節既不一致，尚不得遽認其二人之指
      述為真實。
    (二)證人己○○既證稱：當時甲○○有罵丙○○「妻奴」等語，倘被告丙○○果有
      持斧頭追殺告訴人甲○○，則告訴人甲○○害怕逃走都來不及，豈有還停留在
      現場挑釁之理，足見告訴人甲○○之指訴顯與常情不符。
    (三)告訴人甲○○於八十八年十月二十九日本院調查時指稱：當時是「己○○及辛○○」將丙○○所持之斧頭搶下云云，但證人己○○卻證稱：伊不知丙○○手
      中之斧頭係被何人搶下等語，顯與告訴人甲○○之指訴不符，而告訴人甲○○
      於八十八年十一月十五日卻改口指稱：當時是「戊○○」搶下丙○○所持之斧
      頭云云，益見告訴人甲○○之指訴前後不一，且本件既未查扣告訴人甲○○所
      指被告丙○○做案用之斧頭，而告訴人甲○○與證人己○○亦均指稱：最後不
      知係何人拿走斧頭等語，本件既查無告訴人甲○○所指之斧頭，則其指訴誠堪
      置疑。
    (四)被告丁○○證稱：當時丙○○並未拿斧頭等語，而告訴人甲○○雖指出證人辛○○、乙○○均有目睹本件案發經過，然證人辛○○證稱：當時伊沒有看到丙○○手中有拿斧頭，且未聽到丙○○對甲○○喊「給他死」，丙○○拿起餐廳
      之酒瓶欲朝甲○○衝過去時，被伊攔下並搶下丙○○手中之酒瓶，當時距離丁○○、甲○○他們還有一段距離等語，而證人乙○○則證稱：丙○○來到「西
      湖土雞城」前，伊已離開了，故伊未看到丙○○與甲○○發生糾紛之經過等語
      ，則告訴人甲○○所提出之證人辛○○及乙○○均無法證明告訴人甲○○指訴
      之情節屬實，另經傳訊土庫鎮鎮民代表戊○○，其證稱：當時丙○○手中並未
      拿斧頭，且現場未出現一支斧頭，另伊並未聽刑丙○○對甲○○說「給他死」
      ，且丙○○亦未追著甲○○跑等語，益見告訴人甲○○指訴之情節不實，被告
      丙○○不僅未手持斧頭，更未對告訴人甲○○恫稱「給他死」。
    (五)告訴人甲○○雖指稱：當時土庫鎮鎮民代表會職員壬○○有被斧頭砸傷手指頭
      云云，然證人壬○○卻證稱：因當時伊有喝醉，故未注意丙○○手中有無拿斧
      頭，亦未注意聽到丙○○有無喊「給他死」，當天伊的手指頭雖有受傷，因伊
      已喝醉，故伊不知是何時弄傷的，亦沒注意是否被斧頭砸傷的等語，是亦無從
      依證人壬○○之證言認定告訴人甲○○指訴之情節實在。
    (六)被告丙○○雖記恨告訴人甲○○曾影射丁○○有姘夫，但告訴人甲○○既非被
      告丙○○戴綠帽子之人，則告訴人所為是否會引發被告丙○○殺人之動機，誠
      有疑問，縱被告丙○○有持酒瓶欲攻擊告訴人甲○○而教育衝向告訴人，亦無
      從遽認被告丙○○有殺人之意，尚不得徒憑告訴人甲○○之臆測，即遽認被告
      丙○○有預備殺害告訴人甲○○之意。
    綜上所述，被告丙○○所辯，尚堪採信。此外，復查無其他積極證據足認被告丙○○有何右揭預備殺人犯行，揆諸上開說明，尚不得徒憑告訴人甲○○及證人己○○有瑕疵之指述，資為認定犯行之基礎，自應為被告丙○○無罪之諭知。
據上論斷，應依刑事訴訟法第二百九十九條第一項前段、第三百零一條第一項，刑法
第二百七十七條第一項、第四十一條，罰金罰鍰提高標準條例第一條前段、第二條，
判決如主文。
本案經檢察官蔣得龍到庭執行職務
中    華    民    國       八十九       年       一      月      十     日
                                         臺灣雲林地方法院刑事第二庭
                                             法  官  倪  彰  鴻
右正本證明與原本無異。
如不服本判決，應於判決送達後十日內向本院提出上訴狀( 應附繕本 )。
                                             書記官  沈  瑞  芳
中    華    民    國      八十九      年        一       月     十七    日


司法院資訊處製作；財團法人民間司法改革基金會備份。
